ACORDAO-COMPLETO-2521459

ACÓRDÃO 1504/2022 ATA 25/2022 - PLENÁRIO

VISTOS, relatados e discutidos estes autos que tratam de embargos de declaração opostos pelo Banco do Brasil S/A e pela empresa Speedmais Soluções Ltda. ao Acórdão 2660/2021-TCU-Plenário,
ACORDAM os Ministros do Tribunal de Contas da União, reunidos em sessão do Plenário, diante das razões expostas pelo Relator, em:
9.1. conhecer dos embargos de declaração opostos pela empresa Speedmais Soluções Ltda., nos termos do art. 34, caput e § 1º, da Lei 8.443/1992, para, no mérito, rejeitá-los;
9.2. conhecer dos embargos de declaração opostos pelo Banco do Brasil S/A, nos termos do art. 34, caput e § 1º, da Lei 8.443/1992, para, no mérito, acolhê-los, de forma a modular os efeitos da determinação contida no subitem 1.7 do Acórdão 723/2020-TCU-Plenário, permitindo que o Contrato nº 201974216808 seja eventualmente prorrogado por prazo não superior a 180 dias, para que se providencie uma nova licitação e a efetiva contratação de uma nova empresa para prestação dos serviços objeto do citado ajuste.
9.3. dar ciência desta deliberação aos embargantes.

Embargos de declaração opostos à decisão que conheceu dos pedidos de reexame interpostos e negou-lhes provimento.

Banco do Brasil S.A.

3. Interessados/Responsáveis/Recorrentes:
3.1. Interessados: Banco do Brasil S.A. (00.000.000/0001-91); Speedmais Soluções Ltda. (22.148.707/0001-82).
3.2. Recorrentes: Speedmais Soluções Ltda. (22.148.707/0001-82); Banco do Brasil S.a. (00.000.000/0001-91).

13.1. Ministros presentes: Ana Arraes (Presidente), Walton Alencar Rodrigues, Benjamin Zymler (Relator), Vital do Rêgo e Antonio Anastasia.
13.2. Ministros-Substitutos convocados: Augusto Sherman Cavalcanti e Marcos Bemquerer Costa.
13.3. Ministro-Substituto presente: André Luís de Carvalho.

SPEEDMAIS SOLUÇÕES

BENJAMIN ZYMLER

Ministro Benjamin Zymler.

Trata-se de embargos de declaração opostos por Speedmais Soluções Ltda. e por Banco do Brasil S.A. ao Acórdão 2660/2021-TCU-Plenário.
2.	A peça apresentada pela primeira embargante foi lavrada nos seguintes termos (peça 120) :
"[...]
	PRIMEIRA OMISSÃO. Respeitosamente, o v. acórdão incorreu em omissão ao consignar que "não identifiquei, nas transcrições dos diálogos entre a empresa desclassificada e o pregoeiro, menção ao fato de o campo assunto ter sido a causa de os emails enviados terem sido classificados como spam ou qualquer apontamento ou orientação a respeito dessa alegada inconsistência com o comando do edital" (ponto 29) . Entretanto, em mais de uma ocasião, o BANCO DO BRASIL deixou claro que o erro no preenchimento do assunto / título do e-mail poderia ocasionar a falha técnica de não recepção da mensagem e, ainda assim, a licitante insistiu no erro.
Na PEÇA 6 - FL. 5, consta exatamente a mensagem do Coordenador da Disputa
advertindo acerca das explicações feitas pela área técnica do BANCO DO BRASIL. Vide o
grifo em amarelo ressaltando a indicação do "título do e-mail":

	Já na PEÇA 9 - FL. 02, que é a decisão sobre o recurso administrativo, o BANCO DO BRASIL voltou a destacar que a falha no preenchimento do assunto / título do e-mail poderia ocasionar a não recepção, e que tal ponto foi objeto de aviso ao licitante:

	Portanto, sem pretender rediscutir o mérito de haver ou não excesso de formalismo, constata-se que o v. acórdão foi omisso ao não abordar a culpa exclusiva da licitante ALÔ SERVIÇOS ao propiciar a falha técnica no envio das mensagens. Em raciocínio a contrario sensu, a prevalecer o precedente do acórdão, os licitantes estarão desobrigados a utilizar os sistemas eletrônicos previstos no edital, já que sempre poderão contar com meios alternativos para fazer o envio físico dos documentos cabíveis, sob pena de nulidade dos certames.
	SEGUNDA OMISSÃO. O v. acórdão não abordou imprestabilidade da proposta da licitante ALÔ SERVIÇOS para qualquer fim, principalmente para aferição de sua vantajosidade em relação à proposta da ora Embargante, eis que elaborada com uma grave deficiência no quantitativo de funcionários, sendo que a mão de obra é o principal custo do serviço objeto da contratação. Nesse sentido, a "vantajosidade" da proposta considerada pelo v. acórdão é inverossímil.
	Conforme PEÇA 08 - FL. 34, a proposta tida como "mais vantajosa" foi feita com base num quantitativo de funcionários 40% menor do que o necessário (487 quando o necessário seriam 823) . Portanto, ainda que tivesse havido o envio dos esclarecimentos, a readequação da quantidade de funcionários tornaria a proposta, ou inexequível, ou então de valor superior à proposta vencedora da licitante SPEEDMAIS:

	Assim, para que o v. acórdão mantenha a premissa de que a proposta da ALÔ SERVIÇO foi mesmo a "mais vantajosa", é necessário avaliar o ponto acima. No mais, frisese que em momento algum - antes, durante ou depois do processo - a referida licitante apresentou sua Carta Proposta retificada, o que, no mínimo, lhe retira a confiabilidade.
	Em face do exposto, requer-se que V. Exa. se digne a receber e acolher os presentes embargos de declaração para, suprindo as omissões aqui expostas, seja proferido novo acórdão, com o pleno enfrentamento das matérias suscitadas, para, ao final, ser julgada improcedente a denúncia."
3.	Por sua vez, o Banco do Brasil S.A. opôs seus embargos à citada decisão nos seguintes termos:
"[...]
2. A oposição dos presentes embargos declaratórios decorre, data venia, em razão de omissão e obscuridade no bojo do acórdão embargado, a qual seguirá detalhada.
I) DO V. ACÓRDÃO EMBARGADO
3. O acórdão embargado negou provimento aos recursos interpostos pelo BANCO DO BRASIL S.A. e pela empresa Speedmais Soluções em face do Acórdão 723/2020-TCU-Plenário, que, ao apreciar Denúncia acerca de suposta irregularidade contida no edital da Licitação Eletrônica 2018/04281, considerou-a parcialmente procedente e determinou as seguintes medidas:
1.7. Determinar, nos termos do art. 250, II, do RITCU, que o Banco do Brasil se abstenha de prorrogar o contrato decorrente da Licitação Eletrônica 2018/04281 celebrado com a Speedmais Soluções Ltda. para além de sua vigência inicial de 20 (vinte) meses, diante dos indícios de não seleção da proposta mais vantajosa no certame, a partir da ausência de disponibilização de meios alternativos para o envio de documentação solicitada em diligência à referida licitante (Alô Serviços Empresariais Ltda.) , como melhor colocada no certame, em afronta, assim, aos princípios da eficiência, da economicidade e da seleção da proposta mais vantajosa e ao art. 31 da Lei nº 13.303, de 2016, devendo o Banco do Brasil apresentar ao TCU, no prazo de até 60 (sessenta) dias contados da notificação, o devido plano de ação para resultar na efetiva conclusão dessa nova licitação no prazo de até 45 (quarenta e cinco) dias antes do término da vigência do referido contrato resultante da Licitação Eletrônica 2018/04281; (grifado) 
1.8. Determinar, nos termos do art. 250, II, do RITCU, que, nos próximos certames, o Banco do Brasil ofereça outras formas de envio de documentações pelos licitantes, a exemplo da via postal, com vistas à escolha da proposta mais vantajosa para a administração pública;"
4. Assim, o v. Acórdão 2660/2021-TCU-Plenário, ora embargado, acolhendo a proposta de encaminhamento e fundamentos, exarados pela Secretaria de Recursos - Serur, os quais foram adotados como razão de decidir, negou provimento aos recursos e manteve in totum as determinações acima transcritas.
5. Por tratar de serviço essencial, onde há determinação para que seja encerrado em plena pandemia de Covid-19 e, ainda, considerando a possibilidade de o recurso ser julgado quando já passados os vinte meses previstos no contrato inicial, o Banco do Brasil protocolizou pedido alternativo para que essa Corte de Contas, na remota hipótese de negar provimento ao recurso, deferisse prorrogação de até 12 (doze) meses para fins de cumprimento do Acórdão sem maiores percalços, peça 70.
6. Assim, o acórdão embargado nada mencionou quanto ao pedido de prorrogação excepcional formulado que modularia os efeitos da decisão recorrida, restando, assim, imperioso que se esclareça a forma de se interromper o contrato sem que ocorra solução de continuidade dos serviços de contact center, haja vista que o recurso foi julgado quando já passados os 20 (vinte) meses iniciais previstos.
II) DOS VÍCIOS DO V. ACÓRDÃO EMBARGADO
II.a) Obscuridade: Determinação para finalização da nova licitação 45 (quarenta e cinco) dias antes do termo da vigência inicial do contrato, sendo que o termo final da avença se deu antes do julgamento do recurso
7. O saneamento pleiteado, alicerçado, sobretudo, nos arts. 20 e 21 do Decreto-Lei nº 4.657, de 4 de setembro de 1942 (Lei de Introdução às Normas do Direito Brasileiro - Lindb) , implica na adequação dos efeitos do que restou determinado no Acórdão 723/2020-TCU-Plenário.
8. Isso porque, concretamente, verifica-se que se passaram mais de 18 (dezoito) meses desde a sua prolação, lapso temporal relevante para o fiel cumprimento de determinação dirigida ao BB, que da forma em que se encontra mostra-se obscura.
9. Não há como desconsiderar o fato de a ratificação da determinação para não prorrogação do contrato 201974216808 e apresentação de plano de ação para realização de nova licitação do prazo de 45 (quarenta e cinco) dias antes do fim da vigência inicial, ter ocorrido quatro meses após o término de dita vigência inicial.
10. Por certo, o contrato de prestação de serviços n. 201974216808 findou em 10/07/2021, conforme cláusula segunda (peça 10) , que estabeleceu como marco inicial dos vinte meses o efetivo início da prestação dos serviços, vejamos:
Cláusula segunda
CLÁUSULA SEGUNDA - A vigência deste contrato é de 20 (vinte) meses, contada do início da prestação dos serviços, prorrogável por até 60 (sessenta) meses.
Parágrafo Primeiro - Os serviços deverão ser iniciados dentro do prazo de 05 (cinco) dias corridos, após a entrega da infraestrutura tecnológica aprovada e documentada para a operação e desde que os demais requisitos estejam homologados pelo CONTRATANTE.
11. Desse modo, em que pese a assinatura do contrato ter ocorrido em 02/09/2019, os vinte meses foram contados a partir do início da prestação dos serviços, o que ocorreu em 10/11/2019, porquanto seu termo final ocorreu em 10/07/2021.
12. Por sua vez, a determinação para abstenção da prorrogação do contrato ocorreu com a prolação do Acórdão 723/2020-TCU-Plenário, em 03/04/2020, à época faltavam 14 (quatorze) meses para seu término, fazendo sentido a determinação contida na parte final do item recorrido: "... no prazo de até 60 (sessenta) dias contados da notificação, o devido plano de ação para resultar na efetiva conclusão dessa nova licitação no prazo de até 45 (quarenta e cinco) dias antes do término da vigência do referido contrato resultante da Licitação Eletrônica 2018/04281;" (grifado) 
13. O Banco, por sua vez, protocolizou, tempestivamente, seu recurso, que restou admitido com efeito suspensivo quanto ao item recorrido - item 1.7, conforme instrução de admissibilidade e despacho às peças 60 e 62, respectivamente.
14. Após concluída a instrução recursal, a empresa Speedmais Soluções Ltda, na condição de interessada, também interpôs recurso, admitido em novembro de 2020, peça 95, o que culminou no reenvio dos autos à Serur, que concluiu a respectiva instrução apenas em julho de 2021.
15. Dessarte, a conclusão da instrução e nova conclusão dos autos ao Ministro relator, ocorreu exatamente no 20º (vigésimo) mês da vigência do contrato objeto da licitação 201974216808, ocasião em que já se tornara impossível o cumprimento da determinação para conclusão de nova licitação no prazo estabelecido no v. Acórdão.
16. Nesse cenário de legítima expectativa de provimento do seu recurso e escoamento do prazo inicial previsto para vigência do contrato, o BB não teve outra alternativa senão prorrogar a contratação da empresa Speedmais, visando a continuidade da prestação do serviço essencial às suas atividades fins, nos seguintes termos:
CLÁUSULA TERCEIRA DO ADITIVO
O presente aditivo é firmado sob condição resolutiva, vinculada a eventual reversão do efeito suspensivo concedido ao recurso interposto em face do Acordão TCU nº 723/2020nos autos da Tomada de contas nº Processo 035.879/2019-0, em trâmite no Tribunal de contas da União, que, se ocorrer antes no final da vigência deste contrato, ocasionará ser encerramento imediato ou no prazo que deliberar a respectiva decisão.
17. Não há de se perder de vista que o v. acórdão recorrido foi prolatado em um cenário em que os atos, tempos e movimentos para conclusão de nova licitação não mais podem ser realizados como lá exarado, à época havia a previsão de mais 14 (quatorze) meses de contrato vigente, ao passo que o Acórdão ora embargado restou proferido quando o contrato está vigente por uma prorrogação precária, a ser encerrado tão logo haja o trânsito em julgado da decisão.
18. Porquanto, mister que essa Corte defina balizas de atos e tempos para o encerramento do contrato, realização de nova licitação e, porque não dizer, para nova contratação sem que haja descontinuidade dos serviços essenciais.
19. Há de ser considerado ainda, como alternativa, a continuidade do contrato até que ultimada a licitação, sopesando a vantagem de manter a contratação que se mostra eficiente ao custo abaixo do mercado, bem como a necessidade de realizar contratação emergencial que poderá ser mais onerosa, pois o Banco prescindir, ainda que temporariamente, de uma Central que realiza mais de um milhão de atendimentos por mês.
20. Dessa forma, em face da obscuridade e contradições apontadas, o Banco do Brasil requer por meio dos presentes embargos que esse Egrégio Tribunal de Contas venha a sanear os vícios acima apontados, modulando os efeitos do v. Acórdão recorrido para que possam ser cumpridas as determinações contidas no item 1.7.
II.b) Omissão: o v. acórdão deixou de modular os efeitos da decisão, determinando ao Banco a rescisão imediata do contrato em vigor, sem estabelecer prazo para realização de novo procedimento licitatório
21. Na mesma esteira do argumento anterior, o v. acórdão, data venia, também padece do vício da omissão, uma vez que foi prolatado na sessão de 10/11/2021, 4 (quatro) meses após decorrido os 20 meses inicialmente previstos.
22. Assim, é omisso ao não propor a modulação dos efeitos do v. Acórdão 723/2020-TCU-Plenário, de forma que permita a regularização adequada, evitando a descontinuidade do serviço e prejuízos financeiros incalculáveis ao BB.
23. Dessarte, o Acórdão 2660/2021-TCU-Plenário deixou de considerar os ditames do Decreto-Lei nº 4.657/42 (Lei de Introdução às Normas do Direito Brasileiro - Lindb) , que preconizam a necessidade de que a regularização de situações postas deve sopesar as consequências práticas e, sobretudo, ponderando as alternativas possíveis, de forma a resguardar o saneamento sem causar prejuízos. Senão vejamos:
Art. 20. Nas esferas administrativa, controladora e judicial, não se decidirá com base em valores jurídicos abstratos sem que sejam consideradas as consequências práticas da decisão.
Parágrafo único. A motivação demonstrará a necessidade e a adequação da medida imposta ou da invalidação de ato, contrato, ajuste, processo ou norma administrativa, inclusive em face das possíveis alternativas.
Art. 21. A decisão que, nas esferas administrativa, controladora ou judicial, decretar a invalidação de ato, contrato, ajuste, processo ou norma administrativa deverá indicar de modo expresso suas consequências jurídicas e administrativas.
Parágrafo único. A decisão a que se refere o caput deste artigo deverá, quando for o caso, indicar as condições para que a regularização ocorra de modo proporcional e equânime e sem prejuízo aos interesses gerais, não se podendo impor aos sujeitos atingidos ônus ou perdas que, em função das peculiaridades do caso, sejam anormais ou excessivos. (grifado) 
24. Nessa mesma toada, correção de irregularidades de forma remansosa e evitando danos adicionais à Administração, insta invocar, também, Decreto 9830/2019, que regulamenta o art. 20 da Lindb:
Motivação e decisão na invalidação
Art. 4º A decisão que decretar invalidação de atos, contratos, ajustes, processos ou normas administrativos observará o disposto no art. 2º e indicará, de modo expresso, as suas consequências jurídicas e administrativas.
§ 1º A consideração das consequências jurídicas e administrativas é limitada aos fatos e fundamentos de mérito e jurídicos que se espera do decisor no exercício diligente de sua atuação.
§ 2º A motivação demonstrará a necessidade e a adequação da medida imposta, consideradas as possíveis alternativas e observados os critérios de proporcionalidade e de razoabilidade.
§ 3º Quando cabível, a decisão a que se refere o caput indicará, na modulação de seus efeitos, as condições para que a regularização ocorra de forma proporcional e equânime e sem prejuízo aos interesses gerais.
§ 4º Na declaração de invalidade de atos, contratos, ajustes, processos ou normas administrativos, o decisor poderá, consideradas as consequências jurídicas e administrativas da decisão para a administração pública e para o administrado:
I - restringir os efeitos da declaração; ou
II - decidir que sua eficácia se iniciará em momento posteriormente definido.
§ 5º A modulação dos efeitos da decisão buscará a mitigação dos ônus ou das perdas dos administrados ou da administração pública que sejam anormais ou excessivos em função das peculiaridades do caso.
25. Ao prolatar o v. Acórdão embargado, que manteve a determinação para que o Banco não prorrogasse o contrato 201974216808 para além de sua vigência inicial, deveria ter sido considerada a necessidade de modulação e indicar prazo razoável para encerramento do contrato, lançamento de novo edital e eventual contratação emergencial.
26. Isso porque, como já dito, o acórdão embargado foi prolatado quando o prazo inicial já havia se esvaído e o Banco encontrava-se em situação de vulnerabilidade, uma vez que não pode abrir mão dos serviços contratados e é certo que novo processo de licitação, entre o lançamento do edital e conclusão do certame demanda tempo.
27. In casu, o Acórdão restou omisso ao não considerar as peculiaridades que envolvem a troca de Centrais de Atendimento ao Cliente e o prazo de vigência inicial já expirado e sobretudo, a relevância do serviço para o Banco Embargante, sem causar maiores transtornos administrativos e prejuízos aos clientes.
28. Demonstrada, pois, o vício da omissão, que necessita ser sanado do v. acórdão ora embargado, para que o Banco possa cumpri-lo sem que o serviço sofra solução de continuidade, o que trará prejuízos incalculáveis.
III) PEDIDOS
29. Pelas razões expostas, o Banco requer sejam conhecidos e acolhidos os presentes embargos declaratórios, para que sejam saneados os vícios acima apontados e, como consequência direta desse saneamento, atribuir efeito infringente ao julgado, modulando os efeitos da determinação contida no item 1.7 do v. Acórdão 723/200-TCU-Plenário, permitindo que o Contrato nº 201974216808 seja mantido até que se ultime a licitação e a efetiva contratação da nova empresa.
Nesses termos, pede e espera deferimento."
4.	Posteriormente, após expirado o prazo para oposição de embargos, a Speedmais Soluções Ltda. fez juntar aos autos novo documento (peça 128) subscrito por novos procuradores. Nessa peça, a empresa, após apresentar um histórico dos eventos ocorridos no certame, defende a correção dos procedimentos até então adotados e requer o acolhimento dos embargos de declaração para rejeitar a denúncia e recomendar ao Banco do Brasil S.A. que:
"a) O Banco do Brasil realize gestões internas para que, nos próximos certames, avalie a conveniência e oportunidade de possibilitar meios alternativos aos licitantes para envio das documentações relacionadas ao certame de forma a mitigar o risco de não se escolher a proposta mais vantajosa por falhas de comunicação;
b) O Banco do Brasil, no âmbito das suas competências, observando o juízo de conveniência e oportunidade somente prorrogue o referido contrato com base em elementos objetivos, devidamente justificada a vantajosidade da extensão do contrato;
c) Requer, por fim, seja rejeitada a denúncia em todos os seus termos com base nas razões de fato e de direito acima expostas."
É o relatório.

Marcelo Pupe Braga (23.921/OAB-PE), Sophia Domingos Zirpoli (28486/OAB-PE) e outros, representando Speedmais Soluções Ltda.; Caroline Scopel Cecatto (64.878/OAB-RS), Sandra de Sousa Padilha Cebola (166.289/OAB-RJ) e outros, representando Banco do Brasil S.A.

Não atuou.

DENÚNCIA. LICITAÇÃO. INDÍCIOS DE NÃO SELEÇÃO DA PROPOSTA MAIS VANTAJOSA NO CERTAME. AUSÊNCIA DE EVIDÊNCIAS DE SUPERFATURAMENTO. DETERMINAÇÃO PARA NÃO PRORROGAÇÃO DO CONTRATO. PEDIDOS DE REEXAME. CONHECIMENTO. NÃO PROVIMENTO. CIÊNCIA. EMBARGOS DE DECLARAÇÃO. CONHECIMENTO. REJEIÇÃO DE EMBARGOS. ACOLHIMENTO DE OUTROS. PRORROGAÇÃO DE PRAZO PARA CUMPRIMENTO DE DETERMINAÇÃO. CIÊNCIA.

DENÚNCIA (DEN)

Secretaria de Recursos (Serur); Secretaria de Controle Externo de Aquisições Logísticas (Selog).

Cuidam os autos de denúncia sobre indícios de irregularidade na Licitação Eletrônica 2018/04281 para a contratação de empresa destinada à prestação de serviços de contact center para a Central de Relacionamento Banco do Brasil (CRBB) , com o fornecimento de infraestrutura de atendimento pela contratada, sob o valor mensal de R$ 2.331.750,00, com assinatura do respectivo contrato em 2/9/2019, tendo a vigência do ajuste sido fixada para o período de vinte meses, prorrogável por até sessenta meses.
2.	Por meio do Acórdão 723/2020-TCU-Plenário, este Tribunal considerou a denúncia parcialmente procedente e adotou as seguintes medidas:
"1.7. Determinar, nos termos do art. 250, II, do RITCU, que o Banco do Brasil se abstenha de prorrogar o contrato decorrente da Licitação Eletrônica 2018/04281 celebrado com a Speedmais Soluço¿es Ltda. para além de sua vigência inicial de 20 (vinte) meses, diante dos indícios de não seleção da proposta mais vantajosa no certame, a partir da ausência de disponibilização de meios alternativos para o envio de documentação solicitada em diligência à referida licitante (Alô Serviços Empresariais Ltda.) , como melhor colocada no certame, em afronta, assim, aos princípios da eficiência, da economicidade e da seleção da proposta mais vantajosa e ao art. 31 da Lei nº 13.303, de 2016, devendo o Banco do Brasil apresentar ao TCU, no prazo de até 60 (sessenta) dias contados da notificação, o devido plano de ação para resultar na efetiva conclusão dessa nova licitação no prazo de até 45 (quarenta e cinco) dias antes do término da vigência do referido contrato resultante da Licitação Eletrônica 2018/04281; 
1.8. Determinar, nos termos do art. 250, II, do RITCU, que, nos próximos certames, o Banco do Brasil ofereça outras formas de envio de documentações pelos licitantes, a exemplo da via postal, com vistas à escolha da proposta mais vantajosa para a administração pública;"
3.	As razões que levaram a prolação da decisão foram assim registradas: 
"[...]
Considerando que a denunciante teria alegado, em suma, que a Alô Serviços Empresariais Ltda. teria sido desclassificada indevidamente do certame, a despeito de ter encaminhado tempestivamente os documentos solicitados pelo Banco do Brasil, não tendo sido eles apreciados;
Considerando que as evidências acostadas ao presente processo demonstrariam que, de fato, os e-mails foram encaminhados como anunciado pela ora denunciante, tanto para o endereço oficial do certame, quanto para os outros disponibilizados, tendo sido descartados pelo sistema de segurança da informação da referida entidade bancária por conterem "fortes indícios de mensagem classificada como spam", e, assim, restou impossibilitado o conhecimento do seu encaminhamento tempestivo com o respectivo conteúdo pela equipe técnica do certame;
Considerando que, então classificada em 4º lugar no certame, a Alô Serviços Empresariais Ltda. apresentou a sua proposta de preço mensal sob o valor de R$ 2.102.995,60 em patamar inferior, pois, sob o valor de R$ 227.754,40 em relação ao valor proposto pela empresa posteriormente contratada (classificada originalmente em 7º lugar) ;
Considerando, de todo modo, que a equipe responsável pela licitação não teve o necessário acesso aos documentos encaminhados pela licitante em nenhum momento, inviabilizando a análise da sua adequabilidade e da eventual habilitação técnica da Alô Serviços Empresariais Ltda.;
Considerando, por outro lado, que, ante o potencial prejuízo causado pela desclassificação da referida empresa, a unidade técnica propôs a parcial procedência da presente denúncia e o envio de determinação ao Banco do Brasil para a não prorrogação do contrato firmado com a Speedmais Soluções Ltda., além de o TCU poder enviar a determinação, em vez da mera recomendação, para que sejam oferecidos outros meios em prol do envio de documentação pelas licitantes em acréscimo do e-mail oficial do certame;
Considerando, enfim, que o valor efetivamente contratado foi inferior ao valor estimado no orçamento e ao valor despendido no contrato emergencial então em andamento, sem a subsistência, até aqui, dos indícios de superfaturamento, como informado pela unidade técnica;"
4.	Inconformados, o Banco do Brasil S/A (BB) e a empresa Speedmais Soluções Ltda. interpuseram pedidos de reexame contra a mencionada decisão. Apreciados por meio do Acórdão 2660/2021-TCU-Plenário, este Tribunal conheceu dos recursos e negou-lhes provimento.
II
5.	Nesta oportunidade, aprecio os embargos de declaração opostos a essa última decisão pelo Banco do Brasil S/A (BB) e pela empresa Speedmais Soluções Ltda.
6.	A empresa contratada por meio do certame, Speedmais Soluço¿es Ltda., aponta duas possíveis omissões na deliberação. A primeira delas estaria relacionada ao fato de no voto condutor da decisão estar consignado que este relator não havia identificado, "nas transcrições dos diálogos entre a empresa desclassificada e o pregoeiro, menção ao fato de o campo assunto ter sido a causa de os emails enviados terem sido classificados como spam ou qualquer apontamento ou orientação a respeito dessa alegada inconsistência com o comando do edital". 
7.	A embargante, contudo, aponta que, em mais de uma ocasião, o BB teria registrado que "o erro no preenchimento do assunto / título do e-mail poderia ocasionar a falha técnica de não recepção da mensagem e, ainda assim, a licitante insistiu no erro".
8.	A segunda, decorreria do fato de a decisão não ter abordado a imprestabilidade da proposta da licitante Alô Serviços, em especial para aferir a sua vantajosidade em relação à proposta da embargante.
III
9.	Já o Banco do Brasil aponta que a decisão teria sido obscura, uma vez que o julgamento do pedido de reexame ocorreu após o término estabelecido na decisão original para conclusão de uma nova licitação. Aduz que embora tenha feito pedido alternativo (peça 70) para que este Tribunal deferisse prorrogação de até doze meses para dar cumprimento à decisão sem maiores percalços, o pedido não foi objeto de deliberação por ocasião da apreciação dos pedidos de reexame interpostos.
10.	Nesse mesmo sentido, o BB alega que o acórdão teria sido omisso, dado que, tendo sido prolatado após os vinte meses inicialmente previstos no contrato, deveria ter sido proposto "a modulação dos efeitos do v. Acórdão 723/2020-TCU-Plenário, de forma que permita a regularização adequada, evitando a descontinuidade do serviço e prejuízos financeiros incalculáveis ao BB".
IV
11.	Preliminarmente, por preencherem os requisitos inerente à espécie, conheço dos embargos de declaração opostos ao Acórdão 2660/2021-TCU-Plenário.
12.	A primeira alegada omissão apontada pela Speedmais Soluço¿es Ltda. não existe. O que a embargante aponta é a possibilidade de eventual "erro no preenchimento do assunto / título do e-mail" ter ocasionado a falha técnica de não recepção da mensagem. No caso, o que foi mencionado no voto condutor da deliberação embargada, foi a ausência de informação de que esse erro tenha sido de fato a causa de os e-mails enviados terem sido classificados como spam. Ademais, conforme consignado, esse ponto não era apto a afastar o fundamento da decisão recorrida:
"30. De qualquer forma, ainda que essa inconsistência pudesse ser observada em todas as mensagens enviadas pela licitante desclassificada (a recorrente menciona apenas uma delas) , não vejo como essa informação possa afastar o fundamento da decisão recorrida de que caberia ao Banco do Brasil ter oferecido outros meios para que a licitante pudesse enviar a documentação.
31. Observo que esse descumprimento alegado pela recorrente trata de questões formais, superáveis a partir da incidência da perspectiva predominante que afasta o procedimento licitatório de uma desnecessária rigidez burocrática."
13.	Também não assiste razão à embargante a respeito de uma possível omissão relacionada ao fato de a decisão não ter abordado a imprestabilidade da proposta da licitante Alô Serviços, em especial para aferir a sua vantajosidade em relação à proposta da embargante.
14.	A razão de a questão não ter sido abordada diz respeito ao fato de não ter sido trazida pela embargante em seu pedido de reexame. Além disso, o exame da proposta poderia ter sido feito pelo promotor do certame se as ocorrências apontadas na denúncia não tivessem ocorrido, conforme consignou o relator a quo na decisão original que tratou desse ponto levantado pela embargante:
"Considerando, de todo modo, que a equipe responsável pela licitação não teve o necessário acesso aos documentos encaminhados pela licitante em nenhum momento, inviabilizando a análise da sua adequabilidade e da eventual habilitação técnica da Alô Serviços Empresariais Ltda.;"
15.	Ausentes as omissões suscitadas, os embargos de declaração opostos por Speedmais Soluço¿es Ltda. devem ser rejeitados.
V
16.	Por sua vez, os vícios apontados pelo Banco do Brasil seriam decorrentes do fato de os pedidos de reexame terem sidos apreciados após o prazo inicial de vigência do contrato celebrado em decorrência do certame em apreço.
17.	Cabe esclarecer que em razão de não ter sido notificada da decisão original, a Speedmais Soluções Ltda. requereu, em 13/10/2020, a devolução de prazo para interposição de recurso (peça 68) .
18.	Reconhecendo que, de fato, a decisão prolatada nos autos atingia a esfera jurídica da requerente, e considerando que a empresa não havia sido notificada do acórdão, determinei à Seproc, em 20/10/2020, que notificasse a requerente do Acórdão 723/2020-TCU-Plenário.
19.	Interposto recurso pela Speedmais Soluções Ltda., a Secretaria de Recursos instruiu o feito e encaminhou os autos ao meu gabinete em 6/7/2021, sem, contudo, atentar-se para o pedido alternativo (peça 70) feito pelo Banco do Brasil, em 23/10/2020, para que este Tribunal deferisse prorrogação de até doze meses para dar cumprimento à decisão sem maiores percalços.
20.	De fato, a decisão embargada, ao negar provimento aos recursos interpostos, não observou que naquele momento a situação já estava consumada, já que o prazo do contrato já havia se expirado.
21.	Por outro, nos embargos de declaração ora em exame, o BB trouxe a seguinte informação: 
"16. Nesse cenário de legítima expectativa de provimento do seu recurso e escoamento do prazo inicial previsto para vigência do contrato, o BB não teve outra alternativa senão prorrogar a contratação da empresa Speedmais, visando a continuidade da prestação do serviço essencial às suas atividades fins, nos seguintes termos:
CLÁUSULA TERCEIRA DO ADITIVO
O presente aditivo é firmado sob condição resolutiva, vinculada a eventual reversão do efeito suspensivo concedido ao recurso interposto em face do Acordão TCU nº 723/2020nos autos da Tomada de contas nº Processo 035.879/2019-0, em trâmite no Tribunal de contas da União, que, se ocorrer antes no final da vigência deste contrato, ocasionará ser encerramento imediato ou no prazo que deliberar a respectiva decisão."
22.	Nesse contexto, entendo que, como requer o embargante, os embargos devem ser acolhidos para modular os efeitos da determinação contida no subitem 1.7 do Acórdão 723/2020-TCU-Plenário, permitindo que o Contrato nº 201974216808 seja eventualmente prorrogado por prazo não superior a 180 dias, para que se providencie uma nova licitação e a efetiva contratação de uma nova empresa.
VI
23.	Por fim, com os autos já em meu gabinete, Speedmais Soluções Ltda. fez juntar aos autos novo documento (peça 128) subscrito por novos procuradores. Como consignado no relatório que acompanha este voto, a empresa, após apresentar um histórico dos eventos ocorridos no certame, defende a correção dos procedimentos até então adotados e requer o acolhimento dos embargos de declaração para rejeitar a denúncia.
24.	Importa ressaltar que a nova peça juntada, além da sua intempestividade, não pode ser conhecida como embargos de declaração, uma vez que não é apontado nenhum vício na decisão embargada que possa ser sanado por essa espécie recursal, tendo seus subscritores se limitado, como já registrado, a defender a correção dos procedimentos realizados no certame em apreço.
25.	Vê-se, pois, que, na verdade, o embargante busca nessa nova peça rediscutir a matéria, o que não é cabível na via estreita dos embargos de declaração, segundo reconhecido pela jurisprudência deste Tribunal - Acórdãos 92/2004 e 328/2004, ambos de Plenário - bem como da Corte Constitucional - RE 327.376/PR, DJ 12/6/2002; AI 423.108 AgR-ED/DF, DJ 18/2/2005; AI 455.611 AgR-ED/RS, DJ 18/2/2005; e AI 488.470 AgR-ED/RS, DJ 18/2/2005.
	Ante todo o exposto, VOTO por que seja adotada a deliberação que ora submeto a este Colegiado.
TCU, Sala das Sessões, em 29 de junho de 2022.
BENJAMIN ZYMLER 
Relator